【裁判字號】    99,上訴,819
【裁判日期】    990331
【裁判案由】    毒品危害防制條例
【裁判全文】
臺灣高等法院刑事判決                 99年度上訴字第819號
上  訴  人
即  被  告  甲○○
上列上訴人因毒品危害防制條例案件，不服臺灣板橋地方法院
98年度訴字第4022號，中華民國98年12月30日第一審判決（起訴
案號：臺灣板橋地方法院檢察署98年度毒偵字第6292號），提起
上訴，本院判決如下：
    主  文
上訴駁回。
    理  由
一、按不服地方法院之第一審判決而上訴者，應向管轄第二審之
    高等法院為之。上訴書狀應敘述具體理由。上訴書狀未敘述
    上訴理由者，應於上訴期間屆滿後20日內補提理由書於原審
    法院，逾期未補提者，原審法院應定期間先命補正。第二審
    法院認為上訴書狀未敘述理由或上訴有第362條前段之情形
    者，應以判決駁回之。但其情形可以補正而未經原審法院命
    其補正者，審判長應定期間先命補正。刑事訴訟法第361條
    、第367條，分別定有明文。所謂不服第一審判決之具體理
    由，必係依據卷內既有訴訟資料或提出新事證，指摘或表明
    第一審判決有何採證認事、用法或量刑等足以影響判決本旨
    之不當或違法，而構成應予撤銷之具體事由，始克當之（例
    如：依憑證據法則具體指出所採證據何以不具證據能力，或
    依憑卷證資料，明確指出所為證據證明力之判斷如何違背經
    驗、論理法則）；倘僅泛言原判決認定事實錯誤、違背法令
    、量刑失之過重或輕縱，而未依上揭意旨指出具體事由，或
    形式上雖已指出具體事由，然該事由縱使屬實，亦不足以認
    為原判決有何不當或違法者（例如：對不具有調查必要性之
    證據，法院未依聲請調查亦未說明理由，或援用證據不當，
    但除去該證據仍應為同一事實之認定），皆難謂係具體理由
    ，俾與第二審上訴制度旨在請求第二審法院撤銷、變更第一
    審不當或違法之判決，以實現個案救濟之立法目的相契合，
    並節制濫行上訴（最高法院97年度臺上字第892號判決參照
    ）。是以上訴人之上訴書狀或補提之上訴理由書，雖有敘述
    上訴理由，惟並未具體敘述第一審判決有上述違法、不當情
    形，即與未敘述具體理由無異，其所為上訴，即不符合上訴
    之法定要件。
二、本件被告不服原判決提起上訴，上訴理由略以：刑法55條前
    段敘明，所為一行為觸犯數罪名，按刑事法若干犯罪行為態
    樣，本質上原具有反覆、延續實行之特徵，立法時既予特別
    歸類，定為犯罪構成要件之行為要素，則行為人基於概括犯
    意，在密切接近之一定時、地持續實行之複次行為，倘依社
    會通念，於客觀上認為符合一個反覆、延續性之行為觀念者
    ，於刑法評價上，即應僅成立一罪。最高法院著有96台上字
    第172號、95台上字第4686號、1079號判決可參。被告施用
    第一、二級毒品，係以一行為同時觸犯數罪名，為想像競合
    犯，應論以一罪，原判決將之一罪一罰，有違上開最高法院
    判決，應予撤銷云云。
三、原判決以被告於民國（下同）98年8月26日23時30分許，在
    臺北縣三重市○路○街44巷6號頂樓住處，以將海洛因置於
    針筒內注射之方式，施用海洛因1次；於98年8月24日21時許
    ，在位於臺北縣三重市之友人住處，以將甲基安非他命放入
    玻璃球內加熱燒烤使成煙霧而吸食之方式，施用甲基安非他
    命1次之事實，業據其坦承不諱，其自白與事實相符，而認
    被告所為，係犯毒品危害防制條例第10條第1項、第2項之施
    用第一、二級毒品罪，二罪犯意各別，罪名互殊，應予分論
    併罰。被告為累犯，應依法加重其刑。爰審酌被告前已因施
    用毒品經觀察、勒戒、強制戒治後而獲不起訴處分之寬典，
    猶應知所惕勵，對於施用毒品之違法性及可罰性，應有明確
    而強烈之認識，詎猶不知悛悔，復行施用海洛因及甲基安非
    他命，戕害自己之身心健康，兼衡其智識程度、犯罪動機、
    目的及犯罪後自承施用毒品犯行，犯後態度良好等一切情狀
    ，就被告施用第一毒品部分，量處有期徒刑7月，施用第二
    級毒品部分，量處有期徒刑5月，應執行有期徒刑10月。並
    就扣案物品分別為沒收銷燬或沒收之諭知。
四、經查：
  (一)按刑事法若干犯罪行為態樣，本質上原具有反覆、延續實行
    之特徵，立法時既予特別歸類，定為犯罪構成要件之行為要
    素，則行為人基於概括之犯意，在密切接近之一定時、地持
    續實行之複次行為，倘依社會通念，於客觀上認為符合1個
    反覆、延續性之行為觀念者，於刑法評價上，即應僅成立1
    罪，學理上稱為「集合犯」。抑即立法者在制定犯罪構成要
    件時，本即預定有數個同種類之行為而反覆實行犯罪而言。
    依毒品危害防制條例第10條第1項之施用毒品罪之構成要件
    文義觀之，實無從認定立法者本即預定該犯罪之本質，必有
    數個同種類行為而反覆實行之集合犯行，非屬「集合犯」。
    而被告在當次施用後，業已滿足該次毒癮，於毒癮滿足後該
    次行為即已完成，是各次之施用行為各自獨立。各具獨立性
    ，亦不合「接續犯」之要件，應採「一罪一罰」（參見最高
    法院96年度第9次刑事庭會議記錄）。至按刑事法若干犯罪
    行為態樣，本質上原具有反覆、延續實行之特徵，立法時既
    予特別歸類，定為犯罪構成要件之行為要素，則行為人基於
    概括之犯意，在密切接近之一定時、地持續實行之複次行為
    ，倘依社會通念，於客觀上認為符合一個反覆、延續性之行
    為觀念者，於刑法評價上，即應僅成立一罪。學理上所稱「
    集合犯」之職業性、營業性或收集性等具有重複特質之犯罪
    均屬之，例如經營、從事業務、收集、販賣、製造、散布等
    行為概念者是。最高法院著有96台上172 號、95台上4686號
    、1079號判決，惟此係針對廢棄物清理法之從事廢棄物之貯
    存、清除、處理等業務行為，本質上具有反覆性之特徵為說
    明，與施用毒品行為性質無涉，合先敘明。
  (二)被告於不同日，以不同方式施用第一、二級毒品之事實，業
    據其坦承在卷，自非一行為同時觸犯數罪名之想像競合犯，
    而施用毒品亦非集合犯或接續犯，並據最高法院決議在案，
    已如前述，且經核原判決認事用法尚無不當，量刑亦稱妥適
    。被告徒憑己見，認其為想像競合犯，卻未能具體指摘原判
    決認事用法或量處刑罰，有何足以影響判決本旨之違法不當
    之處，而構成應予撤銷之具體事由，揆諸前揭說明，即與未
    敘述具體理由無異，本件上訴顯不合法定程式應予駁回，並
    不經言詞辯論為之。
據上論斷，應依刑事訴訟法第367條前段、第372條，判決如主文
。
中    華    民    國    99    年    3     月    31    日
                  刑事第十六庭審判長法  官  陳晴教
                                    法  官  許增男
                                    法  官  王敏慧
以上正本證明與原本無異。
如不服本判決關於施用第一級毒品部分應於收受送達後10日內向
本院提出上訴書狀，其未敘述上訴之理由者並得於提起上訴後10
日內向本院補提理由書（均須按他造當事人之人數附繕本）「切
勿逕送上級法院」。
                                    書記官  丁淑蘭
中    華    民    國    99    年    4     月    1     日
附錄本案所犯所條全文
毒品危害防制條例第10條
施用第一級毒品者，處 6 月以上 5 年以下有期徒刑。
施用第二級毒品者，處 3 年以下有期徒刑。

司法院資訊處製作；財團法人民間司法改革基金會備份。
